【裁判字號】    98,審訴,4601
【裁判日期】    981230
【裁判案由】    毒品危害防制條例
【裁判全文】
臺灣高雄地方法院刑事判決            98年度審訴字第4601號
公  訴  人  臺灣高雄地方法院檢察署檢察官
被      告  甲○○
上列被告因違反毒品危害防制條例案件，經檢察官提起公訴（98
年度毒偵字第5446號），被告於本院準備程序進行中，為有罪之
陳述，經本院合議庭裁定由受命法官獨任改依簡式審判程序審理
，並判決如下：
    主  文
甲○○施用第一級毒品，累犯，處有期徒刑拾月；又施用第二級
毒品，累犯，處有期徒刑肆月，扣案之甲基安非他命壹包（驗後
淨重零點零捌壹公克及含甲基安非他命之包裝袋壹個），沒收銷
燬之。應執行有期徒刑壹年，扣案之甲基安非他命壹包（驗後淨
重零點零捌壹公克及含甲基安非他命之包裝袋壹個），沒收銷燬
之。
    事  實
一、甲○○前因施用毒品案件，經本院以民國90年度毒聲字第33
    06號裁定送觀察勒戒後，認有繼續施用毒品之傾向，再經本
    院以91年度毒聲字第45號裁定令入戒治處所施以強制戒治，
    嗣經本院以91年度毒聲字第2804號裁定停止戒治付保護管束
    ，於91年5 月31日停止戒治而出所，於92年1 月6 日視為執
    行完畢，並經臺灣高雄地方法院檢察署檢察官於92年1 月15
    日以92年度戒毒偵字第62號不起訴處分確定。復於93年間因
    公共危險、竊盜、施用毒品等案件，經本院以93年度訴字第
    14 75 號判決判處有期徒刑4 月、1 年、10月、5 月，應執
    行有期徒刑2 年5 月確定。另因搶奪案件，經本院以95年度
    訴字第335 號判決判處有期徒刑1 年10月確定。嗣經本院以
    96年度聲減字第3546號裁定就公共危險、竊盜、施用毒品犯
    行部分減刑後，與前揭搶奪犯行定應執行有期徒刑2 年又15
    日確定。另因偽證案件，經臺灣臺東地方法院以96年度訴字
    第123 號判決判處有期徒刑6 月確定。嗣經該院以96年度聲
    減字第654 號裁定減為有期徒刑3 月，抗告後，經臺灣高等
    法院花蓮分院以96年度抗字第143 號裁定駁回抗告，而告確
    定。上開各罪之刑接續執行，於96年11月13日縮刑期滿執行
    完畢。猶不知戒絕毒癮，明知海洛因及甲基安非他命分別係
    毒品危害防制條例第2 條第2 項第1 款及第2 款所分別明定
    之第一級毒品及第二級毒品，不得持有、施用，復基於施用
    第一級毒品海洛因之犯意，於98年8 月22日下午5 時許為警
    採尿時回溯72小時內某時（不含受公權力拘束之期間），在
    不詳地點，以將海洛因置入香菸內，點菸吸食之方式，施用
    第一級毒品海洛因1 次。另基於施用第二級毒品甲基安非他
    命之犯意，於98年8 月22日上午11時，在高雄市○○區○○
    路路邊，以將甲基安非他命置入玻璃球燒烤，待產生煙霧後
    ，吸食煙霧之方式，施用第二級毒品甲基安非他命1 次。嗣
    於同年月日下午3 時50分許，在高雄市○○區○○街71號死
    巷經警查獲，並當場扣得第二級毒品甲基安非他命1 包（驗
    後淨重0.081 公克及內含與甲基安非他命難以析離，應一併
    視為毒品之包裝袋1 個），並得其同意採集尿液送驗，檢驗
    結果呈嗎啡及甲基安非他命陽性反應，而知上情。
二、案經高雄市政府警察局左營分局移送臺灣高雄地方法院檢察
    署檢察官偵查起訴。
    理  由
一、本件被告甲○○所犯係死刑、無期徒刑、最輕本刑為3 年以
    上有期徒刑以外之罪，其於準備程序中，就被訴事實為有罪
    之陳述，經本院告知簡式審判程序之旨，並聽取檢察官及被
    告之意見後，合議庭裁定由受命法官獨任進行簡式審判程序
    ，合先敘明。
二、上開事實，業據被告於警詢、偵訊、本院審理時坦承不諱（
    見偵卷第6 、26頁、本院卷第36頁）。且經警採集其尿液送
    高雄市立凱旋醫院檢驗結果，被告尿液分呈嗎啡及甲基安非
    他命陽性反應，有高雄市政府警察局左營分局毒品案嫌疑人
    尿液代碼與姓名對照表、高雄市立凱旋醫院濫用藥物尿液檢
    驗報告可稽（見偵卷第23、29頁）。爰審酌：（一) 氣相層
    析質譜儀（GC／MS）乃目前就藥物篩檢結果必須進一步確認
    時最常採用之確認方法，因此在良好的操作條件之下，以氣
    相層析質譜儀作藥物及其代謝物之定性及定量分析，幾乎不
    會有偽陽性反應產生，業經行政院國軍退除役官兵輔導委員
    會台北榮民總醫院於83年4 月7 日以（83）北總內字第0305
    9 號函示明確。（二) 海洛因係嗎啡經化學合成之半人工合
    成品，毒性倍於嗎啡，其經吸食或施打入人體，經新陳代謝
    作用又分解成嗎啡，故海洛因在進入人體後，均以嗎啡型態
    排於尿液中，故於吸食或施打海洛因者尿液中，可檢出嗎啡
    陽性反應，業經憲兵司令部80年5 月7 日以（80）鑑驗字第
    1746號函示明確。（三) 而甲基安非他命經口服投與後約百
    分之70於24小時內自尿中排出，約百分之90於96小時內自尿
    中排出，且甲基安非他命成分之檢出與其投與方式、投與量
    、個人體質、採尿時間與檢測儀器之精密度等諸多方式有關
    ，因此僅憑尿液中呈甲基安非他命陽性反應，並無法確實推
    算吸食時間距採集時間之長短，惟依上述資料推斷，最長不
    會超過4 日即96小時，亦經行政院衛生署藥物食品檢驗局81
    年2 月8 日81藥檢一字第001156號函示明確。從而，被告尿
    液經以氣相層析質譜儀鑑驗後，結果分呈嗎啡及甲基安非他
    命陽性反應，已如前述，是依前開函示意旨，被告自白核與
    事實相符。
三、按毒品危害防制條例於92年7 月9 日修正公布，自93年1 月
    9 日施行，其中第20條、第23條將施用毒品之刑事處遇程序
    ，區分為「初犯」及「5 年內再犯」、「5 年後再犯」。依
    其立法理由之說明：「初犯」，經觀察、勒戒或強制戒治後
    ，應為不起訴處分或不付審理之裁定；經觀察、勒戒或強制
    戒治執行完畢釋放後，「5 年內再犯」者，因其再犯率甚高
    ，原實施之觀察、勒戒及強制戒治既已無法收其實效，爰依
    法追訴或裁定交付審理。至於經觀察、勒戒或強制戒治執行
    完畢釋放後，「5 年後再犯」者，前所實施之觀察、勒戒或
    強制戒治已足以遮斷其施用毒品之毒癮，為期自新及協助其
    斷除毒癮，仍適用「初犯」規定，先經觀察、勒戒或強制戒
    治之程序。從而依修正後之規定，僅限於「初犯」及「5 年
    後再犯」二種情形，始應先經觀察、勒戒或強制戒治程序。
    倘被告於5 年內已再犯，經依法追訴處罰，縱其第3 次（或
    第3 次以上）再度施用毒品之時間，在初犯經觀察、勒戒或
    強制戒治執行完畢釋放5 年以後，已不合於「5 年後再犯」
    之規定，且因已於「5 年內再犯」，顯見其再犯率甚高，原
    實施觀察、勒戒或強制戒治，已無法收其實效，即應依該條
    例第10條處罰（最高法院95年5 月9 日95年度第7 次刑事庭
    會議決議參照）。查被告前因施用毒品案件，經本院以90年
    度毒聲字第3306號裁定送觀察勒戒後，認有繼續施用毒品之
    傾向，再經本院以91年度毒聲字第45號裁定令入戒治處所施
    以強制戒治，嗣經本院以91年度毒聲字第2804號裁定停止戒
    治付保護管束，於91年5 月31日停止戒治而出所，於92年1
    月6 日視為執行完畢，並經臺灣高雄地方法院檢察署檢察官
    於92年1 月15日以92年度戒毒偵字第62號不起訴處分確定。
    復於93年間因公共危險、竊盜、施用毒品等案件，經本院以
    93年度訴字第1475號判決判處有期徒刑4 月、1 年、10月、
    5 月，應執行有期徒刑2 年5 月確定之事實，有臺灣高等法
    院被告前案紀錄表在卷可憑。是被告雖係於上開強制戒治視
    為執行完畢釋放5 年後再犯本案2 罪，然其前次所犯本院93
    年度訴字第1475號施用毒品案件，係在上開強制戒治視為執
    行完畢後5 年內所為，而屬「5 年內再犯」之情形，依最高
    法院上開決議之意旨，被告本件施用海洛因及甲基安非他命
    之犯行，均應依法論科。從而，本案事證明確，被告犯行，
    堪予認定。
四、核被告所為，係犯毒品危害防制條例第10條第1 項之施用第
    一級毒品及同條例第10條第2 項之施用第二級毒品罪。被告
    持有第一級、第二級毒品之行為，均已為其後施用之高度行
    為所吸收，均不另論罪。被告所犯上開施用第一級毒品罪及
    施用第二級毒品罪，犯意各別、行為互殊，應分論併罰。又
    被告曾因如事實欄所示犯行，經法院判決如事實欄所示罪刑
    確定，於96年11月13日縮刑期滿執行完畢之事實，此有前開
    前案紀錄表可佐，是其5 年以內故意再犯本件有期徒刑以上
    之2 罪，均為累犯，各應依刑法第47條第1 項規定，均加重
    其刑。爰審酌被告前經強制戒治、有期徒刑執行完畢，猶不
    思戒除毒癮，顯見其並無堅定戒癮之意志，惟念其行為尚未
    危害他人及其犯後終能坦承犯行，態度尚可等一切情狀，分
    別量處如主文所示之刑，並依刑法第51條第5 款之規定，定
    其應執行刑，以資警惕。另扣案之甲基安非他命1 包（驗後
    淨重0.081 公克及內含與甲基安非他命難以析離，應一併視
    為毒品之包裝袋1 個），係查獲之毒品，有高雄醫學大學附
    設中和紀念醫院98年12月1 日檢驗報告在卷可參（見本院卷
    第21頁），是不問屬於犯人與否，依毒品危害防制條例第18
    條第1 項前段規定，諭知沒收銷燬。至甲基安非他命送驗所
    致之耗損，因已滅失，爰不沒收銷燬之。
據上論斷，應依刑事訴訟法第273 條之1 第1 項、第299 條第1
項前段，毒品危害防制條例第10條第1 項、第2 項、第18條第1
項前段，刑法第11條、第47條第1 項、第51條第5 款，判決如主
文。
本案經檢察官乙○○到庭執行職務。
中    華    民    國    98    年    12    月    30    日
                    刑事第十庭  法  官  方錦源
以上正本證明與原本無異。
如不服本判決應於收受本判決後10日內向本院提出上訴書狀，並
應敘述具體理由，如未敘述上訴理由者，應於上訴期間屆滿後20
日內補提理由書狀於本院（均須按他造當事人之人數附繕本）「
切勿逕送上級法院」。
中    華    民    國    98    年    12    月    30    日
                                書記官  黃勤涵
附錄條文：
毒品危害防制條例第10條第1 項、第2 項：
施用第一級毒品者，處6 月以上5 年以下有期徒刑。
施用第二級毒品者，處3 年以下有期徒刑。


司法院資訊處製作；財團法人民間司法改革基金會備份。
